臺北高等行政法院判決
　　　　　　　　　　　　　　　　　　 96年度簡字第00332號
原　　　告　甲○○
被　　　告　財政部臺灣省北區國稅局
代　表　人　陳文宗（局長）住同上
訴訟代理人　乙○○
上列當事人間因綜合所得稅事件，原告不服中華民國96年2 月15
日臺財訴字第09600042640 號（案號：第00000000號）訴願決定
，提起行政訴訟，本院判決如下：
    主  文
原告之訴駁回。
訴訟費用由原告負擔。
    事實及理由
一、程序說明：
    本件因屬不服行政機關所為補稅處分而涉訟，其標的之金額
    為新臺幣（下同）1,565 元，係在200,000 元以下，依行政
    訴訟法第229 條第1 項第1 款規定及司法院民國（下同）92
    年9 月17日（92）院臺廳行一字第23681 號令，應適用簡易
    程序，本院並依同法第233 條第1 項規定，不經言詞辯論，
    逕行裁判。
二、事實概要：
    緣原告所有坐落於基隆市○○區○○街281 巷101-1 號（被
    告誤載為基隆市○○區○○街281 巷1 號）房屋（下稱系爭
    房屋），經被告所屬基隆市分局查獲上好資訊休閒館於民國
    （下同）93年5 月3 日在上述地點設籍營業，除原告父親黃
    己開亦為該休閒館之合夥人，其合夥比例50 %應予扣除外，
    乃核定其租賃所得為15,705元【計算式：500 （當地一般租
    金標準）×（32.37 坪×90% ＋3 ）×7 月（出租期間）×
    0.7 （臨巷）×0.7 （2 樓）×50 %（其餘合夥人合夥比例
    ）×（1- 43 % ）扣除必要費用】，並以95年9 月1 日第00
    00000000號綜合所得稅核定通知書，歸課原告93年度綜合所
    得總額742,601 元，補徵應納稅額1,565 元。原告不服，主
    張系爭房屋除自住外，無償供其父親及胞兄合夥設立該休閒
    館，並無租賃收入，且該休閒館依法使用房屋最大面積為96
    .78 平方公尺（29.28 坪），與設算租金面積32.37 坪，明
    顯超算云云，申請復查。案經被告審查認為：系爭房屋設算
    租金面積係依基隆市稅捐稽徵處七堵分處核定營業用房屋稅
    面積107 平方公尺、每月每坪標準租金500 元及出租期間7
    個月核算，核定租賃所得15,705元，原核定租賃所得15,705
    元並無不合，遂以被告95年11月6 日北區國稅法二字第09
    500272 92 號復查決定予以駁回，未獲變更（下稱原處分）
    。原告仍表不服，提起訴願，亦遭決定駁回，遂提起本件行
    政訴訟。
三、當事人聲明：
（一）原告聲明：
    1.訴願決定及原處分均撤銷。
    2.訴訟費用由被告負擔。
（二）被告聲明：
    1.駁回原告之訴。
    2.訴訟費用由原告負擔。
四、兩造爭點要領：
（一）
    1.原告主張之理由：系爭房屋依使用執照作為營業面積最大
      為96.78 平方公尺，被告按107 平方公尺面積設算面積租
      金，與事實不合。且被告所提房屋面積圖係早期建築完成
      時集合住宅面積圖，內含公共設施樓梯通道、陽台等面積
      ，實質不能為營業使用，故本件設算營業面積租金所記面
      積基礎，顯有疑義。
    2.另外，系爭房屋有二分之一係原告父親設籍居住及營業使
      用，並立有無償借用字據，事實無租金收入，原處分設算
      租金收益未扣除該部分，課稅自有不當。
    3.綜上所述，原處分顯有違誤。
（二）被告主張之理由：
    1.按「將財產出租與他人使用，除經查明確係無償且非供營
      業或執行業務者使用外，應參照當地一般租金情況，計算
      租賃收入，繳納所得稅。」「本法第十四條第一項第五類
      第四款所稱他人，指本人、配偶及直系親屬以外之個人或
      法人。」行為時所得稅法第14條第1 項第5 類第4 款及同
      法施行細則第16條第2 項分別定有明文。
    2.原告所有系爭房屋，經被告查得上好資訊休閒館於該址設
      籍營業，核定租賃所得15,705元，歸課綜合所得稅。原告
      主張系爭房屋依使用執照作為營業面積最大為96.78 平方
      公尺，不得依房屋面積圖核算，被告按107 平方公尺設算
      租金與事實不合，又系爭房屋有二分之一為原告父親設籍
      居住及營業使用，立有無償借用字據，實無租金收入，原
      處分設算租金課稅，自有不當云云。
    3.查系爭房屋設算租金面積係依基隆市稅捐稽徵處七堵分處
      核定營業用房屋稅面積107 平方公尺、每月每坪標準租金
      500 元及出租期間7 個月核算，核定租賃所得15,705元｛
      500 ×（32.37 坪×90% ＋3 ）×7 月×0.7 （臨巷）×
      0.7 （2 樓）×50 %（合夥比例）×（1-43 %）｝，依前
      揭規定，原核定租賃所得15,705元並無不合。
    4.至原告主張無償供其父親使用部分，被告所屬基隆市分局
      業更正在案，且基隆市稅捐稽徵處七堵分處勘查時，系爭
      房屋擺滿機器供營業用，並無住家用之情事。
    5.綜上所述，原處分及訴願決定並無違誤。
五、心證要領：
（一）按「個人之綜合所得總額，以其全年下列各類所得合併計
      算之：…第五類：租賃所得及權利金所得：將財產出租與
      他人使用，除經查明確係無償且非供營業或執行業務者使
      用外，應參照當地一般租金情況，計算租賃收入，繳納所
      得稅。」「本法第十四條第一項第五類第四款所稱他人，
      指本人、配偶及直系親屬以外之個人或法人。」行為時所
      得稅法第14條第1 項第5 類第4 款及同法施行細則第16條
      第2 項定有明文。
（二）上開事實概要欄所述之事實，除後列之爭點事項外，其餘
      為兩造所不爭執，並有原處分書、93年度綜合所得稅核定
      通知書、結算申報書、戶口名簿、基隆市政府工務局變更
      使用執照、基隆市稅捐稽徵處七堵分處95年9 月25日基稅
      七二貳字第0950510458號函、建物復丈勘測結果、徵銷明
      細檔查詢、被告所屬七堵稽徵所95年6 月21日北區國稅七
      堵二字第0951004390號函、95年5 月12日北區國稅七堵二
      字第0951002995號函、被告所屬基隆市分局北區國稅基市
      二字第0951005124號函、93年度綜合所得稅各類所得資料
      更正註銷通知書、92年度綜合所得稅各類所得資料更正註
      銷通知書、被告所屬七堵稽徵所95年4 月3 日北區國稅七
      堵二字第0951002092號函、93年度非自住房屋使用及租賃
      情形核定表、93年度非住家用（含營業或執行業務使用）
      房屋（含土地）當地一般租金標準表等件分別附原處分卷
      、訴願卷及本院卷可稽，為可確認之事實。
（三）歸納兩造上開之主張，本件之爭執重點厥為：被告設算租
      金收入之面積有無錯誤？被告所核定補徵之稅額有無違誤
      ？茲分述如下：
    1.本件原告所有之系爭房屋，經被告所屬基隆市分局查獲原
      告之父黃己開及胞兄黃韻昇合夥在該址設籍經營上好資訊
      休閒館，合夥比例各二分之一等情，為前開所確認之事實
      。雖原告主張「系爭房屋依使用執照作為營業面積最大為
      96.78 平方公尺，被告按107 平方公尺面積設算面積租金
      ，與事實不合；且被告所提房屋面積圖係早期建築完成時
      集合住宅面積圖，內含公共設施樓梯通道、陽台等面積，
      實質不能為營業使用。」云云，並提出基隆市政府工務局
      （91）基府工變使字第0069號變更使用執照為證。但查，
      系爭房屋因供上好資訊休閒館營業使用，基隆市稅捐稽徵
      處七堵分處於92年3 月起以房屋面積107 平方公尺為範圍
      ，按營業用課徵房屋稅，有該分處95年9 月25日基稅七二
      貳字第0950510458號函及系爭房屋平面圖影本（其實際面
      積應為108.69平方公尺，該分處從寬估認）附卷可稽（參
      見原處分卷第30頁及第31頁），足見系爭房屋供營業使用
      之面積，確有107 平方公尺。而原告所提示之上開變更使
      用執照，則係應建築法第73條第2 項規定所為之使用變更
      憑證，其目的在防止建築物之使用與原核定不合之情形發
      生，便於主管機關管理，並落實建築法規之規範意旨，與
      稅捐稽徵機關基於課徵稅捐之考量並不相同，自難援引作
      為本件認定之直接依據。又一般集合式住宅或商業大樓，
      其樓梯、通道及陽台等公共設施，為供公眾使用不可或缺
      之一部分，自難與區分所有部分切割；若陽台本身即為區
      分所有之一部分，更與個別使用緊密結合，因此系爭房屋
      既供營業之用，則其上開公共設施部分，皆難獨立於區分
      所有之外，而謂之非供營業之用。從而，原告之上節主張
      ，俱非可採。
    2.次查，系爭房屋之所在地一般租金標準為每月每坪500 元
      ，有被告所屬七堵稽徵所93年度住家（含營業或執行業務
      使用）房屋（含土地）當地一般租金標準表附卷可參（參
      見本院卷第37頁），則被告審酌上好資訊休閒館重新於93
      年5 月3 日（參見原處分卷第29頁之營業稅稅籍資料查詢
      作業單，從寬計算其營業期間為7 月）在上述地點設籍營
      業，系爭房屋之營業面積實為107 平方公尺（換算後為32
      .37 坪），及上好資訊休閒館係原告之父及胞兄合夥經營
      ，合夥比例各二分之一，依所得稅法第14條第1 項第5 類
      第4 款及同法施行細則第16條第2 項規定，直系血親使用
      不設算租金等情，並引用被告所訂定之93年度租金標準折
      減辦法，核定原告93年度之租賃所得為15,705元【計算式
      ：500 （當地一般租金標準）×（32.37 坪×90% ＋3 ）
      ×7 月（出租期間）×0.7 （臨巷）×0.7 （2 樓）×50
      % （其餘合夥人合夥比例）×（1-43 %）扣除必要費用】
      ，歸課原告93年度綜合所得總額為742,601 元，補徵應納
      稅額1,565 元，即非無據。
    3.至於原告訴稱「系爭房屋有二分之一係原告父親設籍居住
      及營業使用，並立有無償借用字據，事實無租金收入」一
      節，則經被告參考財政部81年9 月7 日臺財稅字第810824
      816 號函令：「執行業務者或合夥人將其所有之房屋借與
      聯合事務所或合夥事業使用，依照所得稅法第十四條第一
      項第五類第四款及同法施行細則第十六條第二項規定，應
      先減除其自用部分後，就該房屋供其他執行業務者或其他
      合夥人使用部分計算房屋所有人之租賃收入。至上述稱『
      自用部分』，稽徵機關得以其出資比例或約定分配盈餘之
      比例認定。」已予以更正扣除，此觀上開計算過程即可知
      。因此，原告此部分主張，亦屬無據。
（四）原告徒執前詞，聲請撤銷，為無理由，應予駁回。
據上論結，本件原告之訴為無理由，爰依行政訴訟法第233 條第
1 項、第98條第1項前段，判決如主文。
中　　華　　民　　國　　96　　年　  10　　月　 26  　 日
                        第一庭    法  官  劉錫賢
上為正本係照原本作成。
本件以訴訟事件所涉及之法律見解具有原則性者為限，始得於本
判決送達後20日內向本院提出上訴狀並表明上訴理由，如已於本
判決宣示後送達前提起上訴者，應於判決送達後20日內補具上訴
理由（均按他造人數附繕本），且經最高行政法院許可後方得上
訴。
中　　華　　民　　國　　96　　年　  10　　月　 26  　 日
                                  書記官  林佳蘋
